臺灣高等法院民事判決　　　　　　　　　　　　　　　　九十三年度上字第一一號
　　上　訴　人　甲○○
　　被 上 訴人　乙○○○
　　訴訟代理人　張玉希律師
右當事人間請求清償債務事件，上訴人對於中華民國九十二年十一月十八日臺灣士林
地方法院九十二年度訴字第一一０六號第一審判決提起上訴，本院於中華民國九十三
年三月三十日辯論終結，判決如左：
    主      文
上訴駁回。
第二審訴訟費用由上訴人負擔。
被上訴人如於假執行程序實施前，以新台幣佰壹拾萬伍仟壹佰貳拾貳元為上訴人預
供擔保，得免為假執行。
    事實及理由
一、上訴人經受合法通知，未於言詞辯論期日到場，核無民事訴訟法第三百八十六條
    各款所列情形，爰依被上訴人之聲請由其一造辯論而為判決。
二、被上訴人起訴主張：上訴人為訴外人利川有限公司（下稱利川公司）負責人，於
    民國（下同）六十九年一月二十九日委請被上訴人及被上訴人之夫黃茂仁共同擔
    任該公司與彰化銀行股份有限公司（下稱彰化銀行）中崙分行訂定之出口押匯約
    定書之連帶保證人，約定利川公司經向彰化銀行押匯票遭貼現銀行或受開證銀行
    拒付時，利川公司應立即返還匯票金額、利息及一切費用，並由被上訴人、被上
    訴人之夫及上訴人三人共負連帶保證責任。上訴人則另行簽立面額新台幣（下同
    ）五百萬元之保證支票，表示「以利川公司名義出口綠茶二批，計一萬公斤，價
    值美金十四萬元，向彰化銀行押匯，如有關信用狀況遭國外拒付時，以本支票償
    還彰化銀行押匯款之用」。詎利川公司向彰化銀行押匯之匯票遭退票拒付，彰化
    銀行請利川公司依約償還，但利川公司除償還部分款項外，尚有美金十三萬八千
    七百四十三元七角未還。彰化銀行即對利川公司、被上訴人、被上訴人之夫及上
    訴人四人請求連帶償還美金十三萬八千七百四十三元七角及其利息，並經台灣台
    北地方法院六十九年度訴字第一三四一一號民事判決確定在案。彰化銀行取得勝
    訴確定判決後，即聲請強制執行，當時僅對被上訴人之財產獲償三萬六千七百五
    十一元，其餘部分均未獲償還。詎料彰化銀行頃再向法院聲請查封被上訴人之財
    產，並於九十二年五月二十六日前再就被上訴人之財產獲償三百零六萬八千三百
    七十一元，總計被上訴人因本件保證先後已代償三百一十萬零五千一百二十二元
    ，上訴人應償還之。爰本於民法第五百四十六條第一項委任之法律關係，上訴人
    應給付被上訴人三百一十萬零五千一百二十二元，及自九十二年五月二十六日起
    至清償日止，按年息百分之五計算利息之判決。（原判決命上訴人應給付被上訴
    人三百一十萬五千一百二十二元及其利息。上訴人就原判決敗訴部分全部上訴）
    答辯聲明：(一)上訴駁回。(二)上訴費用由上訴人負擔。
三、被上訴人則以：本件主債務人為利川公司，而上訴人僅係主債務人之法定代理人
    及本件之連帶保證人而非主債務人，原審顯有違誤等語，資為抗辯。上訴聲明：
    (一)原判決廢棄。(二)被上訴人在第一審之訴及其假執行之聲請均駁回。(三)第一、二
    審訴訟費用均由被上訴人負擔。(四)如受不利判決時請准供擔保免為假執行。
四、經查被上訴人主張：上訴人為利川公司負責人，於六十九年一月二十九日委請被
    上訴人及被上訴人之夫黃茂仁共同擔任該公司與彰化銀行中崙分行訂定之出口押
    匯約定書之連帶保證人，詎利川公司向彰化銀行押匯之匯票遭退票拒付，彰化銀
    行即對利川公司、被上訴人、被上訴人之夫及上訴人四人請求連帶償還美金十三
    萬八千七百四十三元七角及其利息，並經台灣台北地方法院六十九年度訴字第一
    三四一一號民事判決確定在案。彰化銀行向法院聲請查封被上訴人之財產，總計
    被上訴人因本件保證先後已代償三百一十萬零五千一百二十二元，上訴人應償還
    之事實，已據其提出與所述相符之出口押匯約定書、保證支票、台灣台北地方法
    院六十九年度訴字第一三四一一號民事判決暨確定證明書、台灣台北地方法院債
    權憑證、台灣台中地方法院債權憑證各一份（均影本）為證，且為上訴人所不爭
    執，堪信為真實。
五、按「受任人因處理委任事務，支出之必要費用，委任人應償還之，並付自支出時
    起之利息。」民法第五百四十六條定有明文。本件被上訴人既受上訴人之委任，
    擔任訴外人利川公司對彰化銀行押匯債務之連帶保證人，且因此遭彰化銀行聲請
    查封執行其財產，則被上訴人依前開民法之規定，請求上訴人償還因處理委任事
    務所支出之三百一十萬零五千一百二十二元，及自九十二年五月二十六日起至清
    償日止，按年息百分之五計算之利息，即有理由，應予准許。
六、上訴人上訴意旨雖辯稱：本件主債務人為利川公司，而上訴人僅係主債務人之法
    定代理人及本件之連帶保證人而非主債務人云云。惟查被上訴人於原審主張係受
    上訴人之委任，而擔任系爭債務之連帶保證人，上訴人並不爭執，依法視同自認
    。上訴人於原審敗訴後，始改稱係訴外人利川公司委任被上訴人為其保證人，而
    非上訴人委任云云。惟按「自認之撤銷，除別有規定外，以自認人能證明與事實
    不符或經他造同意者，始得為之。」民事訴訟法第二百七十九條第三項定有明文
    。上訴人既未證明上開自認與事實不符，被上訴人又不同意，上訴人顯不能撤銷
    自認。況查被上訴人既非利川公司之股東，與利川公司更無任何業務往來，應無
    為其保證之必要，足見被上訴人主張：純因被上訴人之夫與上訴人係朋友，基於
    朋友之情，始應允上訴人之請求，擔任利川公司之連帶保證人等語，應可採信。
    而上訴人當時委請被上訴人擔任系爭債務連帶保證人時，並曾簽發個人支票予被
    上訴人及被上訴人之夫，以為保證償還系爭債務，支票背面載明「以利川公司名
    義出口綠茶二批，計一萬公斤，價值美金十四萬元，向彰化銀行押匯，如有關信
    用狀況遭國外拒付時，以本支票償還彰化銀行押匯款之用」。（見原審卷第十七
    、十八頁），益加可證系爭保證債務，被上訴人確係受上訴人之委任而為擔保，
    否則上訴人斷無簽發個人支票為保證之理，上訴人執此抗辯，即非可採。
七、綜上所述，被上訴人依民法第五百四十六條第一項之規定，請求上訴人償還因處
    理委任事務所支出之三百一十萬零五千一百二十二元，及自九十二年五月二十六
    日起至清償日止，按年息百分之五計算之利息，為有理由，應予准許。是則原審
    判命上訴人如數給付，於法並無不合。上訴意旨指摘原判決不當，求予廢棄改判
    ，為無理由，應予駁回。
八、本件事證已臻明確，兩造其餘之攻擊防禦方法及所提之證據，經審酌後認均無礙
    判決之結果，爰不予一一論述，附此敘明。
九、據上論結，本件上訴為無理由，爰判決如主文。
中　　　華　　　民　　　國　　九十三　　年　　　四　　　月　　十三 　　日
            　                  民事第四庭
              　                    審判長法  官　林　敬　修
                　                        法  官　劉　清　景
                  　                      法  官　藍　文　祥
正本係照原本作成。
如不服本判決，應於收受送達後二十日內向本院提出上訴書狀，其未表明上訴理由者
，應於提出上訴後二十日內向本院補提理由書狀（均須按他造當事人之人數附繕本）
上訴時應提出委任律師或具有律師資格之人之委任狀；委任有律師資格者，另應附具
律師資格證書及釋明委任人與受任人有民事訴訟法第四百六十六條之一第一項但書或
第二項（詳附註）所定關係之釋明文書影本。
中　　　華　　　民　　　國　　九十三　　年　　　四　　　月　　 十五 　　日
　　　　　　　　　　　　　　　　　　　　　書記官　顧 倪 淑貞
附註：
民事訴訟法第四百六十六條之一（第一項、第二項）：
對於第二審判決上訴，上訴人應委任律師為訴訟代理人。但上訴人或其他法定代理人
具有律師資格者，不在此限。
上訴人之配偶、三親等內之血親、二親等內之姻親，或上訴人為法人、中央或地方機
關時，其所屬專任人員具有律師資格並經法院認為適當者，亦得為第三審訴訟代理人
。
